【裁判字號】    96,訴,1824
【裁判日期】    970422
【裁判案由】    搶奪等
【裁判全文】
臺灣臺南地方法院刑事判決              96年度訴字第1824號
公  訴  人  臺灣臺南地方法院檢察署檢察官
被      告  丙○○
上列被告因搶奪等案件，經檢察官提起公訴（96年度偵字第
14007號），本院判決如下：
    主  文
丙○○竊盜，累犯，處有期徒刑肆月；又搶奪，累犯，處有期徒
刑壹年。應執行有期徒刑壹年參月。
    事  實
一、丙○○前於民國93年間因違反職役職責案件，經國防部南部
    地方軍事法院以93年和審字第402 號判處有期徒刑1年4月確
    定；又於94年間因竊盜案件，經本院以92年度易字第1278號
    判處拘役30日確定，二罪接續執行，並於95年1月2日徒刑及
    拘役執行完畢（拘役執行完畢部分，就本案不構成累犯）。
二、丙○○仍不知悔改，於上開有期徒刑執行完畢後5 年內，竟
    意圖為自己不法之所有，於民國96年5月14日下午6時許至下
    午10時30分許間之某時，在臺南市○區○○路2段192巷50弄
    2號前之騎樓，見林快所有而由賴妙冠使用之車牌號碼KK9-
    966號重型機車置於該處，即趁無人看管之際，徒手竊取該
    機車得手，而供己騎用。
三、丙○○又於同日下午10時30分許，騎乘上開竊得之KK9-966
    號重型機車在臺南縣永康市○○路與復興路1 巷口前時，因
    見甲○○獨自一人騎乘車牌號碼NIE–451號之重型機車行經
    該處，認為有機可乘，竟另基於為自己不法所有之意圖，趁
    甲○○不及防備之際，騎乘上開竊得之KK9-966 號重型機車
    自甲○○右後方接近，並徒手搶奪甲○○置於機車腳踏板上
    之皮包1只﹝內有現金新臺幣（下同）1萬8000元、00000000
    00號、0000000000號行動電話2支、國民身分證、健保卡各1
    張及電影票14張等物，合計損失約3 萬元﹞，得手後隨即由
    該路往大彎路方向逃逸。嗣丙○○於不知情之賴妙冠翌日上
    班前將該KK9–966號之重型機車停放回其原竊得之地點即上
    開臺南市○區○○路2段192巷50弄2 號前之騎樓，以圖脫免
    掩飾其罪行，並致使不知情之賴妙冠於翌日再騎乘上開KK9-
    966 號重型機車上班。而警方接獲甲○○之報案後，即於96
    年5 月15日15時許，在賴妙冠上班地點附近尋得該KK9–966
    號重型機車，嗣經採集該機車雙手握把上之檢體送驗，檢驗
    結果該檢體之DNA型別與丙○○相符，始循線查悉上情。
四、案經賴妙冠、甲○○訴由臺南縣警察局永康分局報告臺灣臺
    南地方法院檢察署檢察官偵查起訴。
    理  由
一、本案之供述及非供述證據，既經被告方面明示同意採為證據
    ，且無事證顯示係公務員因違法蒐證所取得之供述證據，本
    院審酌該等供述證據作成時之情況，亦認為適於作為證據，
    依刑事訴訟法第159條之4第1款、第2款、第159條之5第1 項
    等規定，應認為均有證據能力。
二、訊據被告丙○○矢口否認有何上開竊盜及搶奪之犯行，辯稱
    ：其從頭到尾都不知道，照片上之機車其也沒看過，其沒來
    過永康，其也沒機車，其當時都在台南縣朋友王輝順家中，
    其當時在麥寮六輕那邊工作，其真的沒有做云云。
三、經查：
  (一)林快所有而由賴妙冠使用之車牌號碼KK9–966 號重型機車，
    於96年5月14日下午6時許至下午10時30分許間之某時，停放
    在臺南市○區○○路2段192巷50弄2 號前之騎樓遭竊，及於
    同日下午10時30分許，甲○○獨自一人騎乘車牌號碼NIE–
    451號之重型機車行經臺南縣永康市○○路與復興路1巷口前
    時，被一名歹徒騎乘KK9-966 號重型機車自甲○○右後方接
    近，徒手搶奪甲○○置於機車腳踏板上之皮包1 只（內有現
    金1萬8000元、0000000000號、0000000000號行動電話2支、
    國民身分證、健保卡各1張及電影票14張等物，合計損失約3
    萬元），得手後隨即由該路往大彎路方向逃逸，且該歹徒於
    不知情之賴妙冠翌日上班前即將該KK9–966號之重型機車停
    放回其原竊得之地點即上開臺南市○區○○路2段192巷50弄
    2 號前之騎樓等情，業據證人賴妙冠、賴妙絨、甲○○分別
    於警詢及偵查中證述明確，且有刑案現場測繪圖1 份、監視
    器翻拍相片2張在卷可參，是此部分之事實堪以認定。
  (二)被害人甲○○於警詢中證稱：「（歹徒共有幾人？其有何特
    徵？車牌號碼？）歹徒一人，因當時我太緊張，所以車牌不
    知道，歹徒戴全罩式安全帽、穿短藍色上衣、長藍色牛仔褲
    、約170公分、年齡不詳」、「（警方現在提供編號1至6等6
    張照片供你指認，哪一張照片是於96年5 月14日下午10時30
    分許，在永康市○○路與復興路1 巷口，搶奪你皮包之歹徒
    ？為何你可以確認？）經我閱覽照片編號3 之男子就是搶奪
    我皮包之歹徒沒錯，我看編號3 之男子體材、高度、留平頭
    和搶我皮包之男子一樣，所以確認是編號3 男子搶奪我皮包
    之男子」（見警卷頁8 、11）；又於偵查中證稱：「（行搶
    之人是否有戴安全帽？）有，對方雖有戴安全帽，但我有看
    見對方之身型，我可以指認出對方」、「﹝（提示卷附指認
    照片）行搶之人係何人? ﹞是如編號3 所示之人，因我遭搶
    時我有印象歹徒是留平頭，且我有試圖將歹徒之樣子記起來
    」（見偵查卷頁23）。
  (三)經警採集上開林快所有而平日由賴妙冠使用之車牌號碼KK9-
    966號重型機車左右側把手上之檢體送臺南縣警察局以DNA型
    別之方式鑑驗，鑑驗結果內容為：「本案編號1 把手斑跡棉
    棒（採自車牌號碼KK9–966號重型機車左右側把手上之檢體
    ）DNA 經比對結果，發現與本局白河分局96.06.06南縣警刑
    字第09606030-01 號刑事案件證物採驗紀錄表送檢涉嫌人丙
    ○○（73.11.16、Ｚ000000000）體染色體及Y染色體DNA-STR
    型別相符，不排除來自丙○○或與其具有相同父系關係之人
    」，有台南縣警察局96年7月20日南縣警鑑字第0962201217
    號鑑驗書一份參照。
  (四)茲就上開事證相互勾稽，揆諸被告丙○○與證人即被害人甲
    ○○間並無仇恨，證人即被害人甲○○並無挾怨報復之可能
    ，證人即被害人甲○○之證詞應可採信，且經警採集上開林
    快所有而平日由賴妙冠使用之車牌號碼KK9–966號重型機車
    左右側把手上之檢體之DNA 型別與被告丙○○相符，業如上
    述，是被告確有於96年5月14日下午6時許至下午10時30分許
    間之某時，在臺南市○區○○路2段192巷50弄2 號前之騎樓
    ，徒手竊取林快所有而由賴妙冠使用之車牌號碼KK9–966號
    重型機車，且於同日下午10時30分許，騎乘上開竊得之KK9-
    966號重型機車在臺南縣永康市○○路與復興路1巷口前，徒
    手搶奪甲○○置於機車腳踏板上之皮包1只（內有現金1 萬8
    千元、0000000000號、0000000000號行動電話2 支、國民身
    分證、健保卡各1張及電影票14張等物，合計損失約3萬元）
    ，並於賴妙冠翌日上班前其將所竊得之KK9–966號重型機車
    停放回其原竊得之地點等情，均甚屬明確，要可認定。從而
    ，被告辯稱其從頭到尾都不知道，照片上之機車其也沒看過
    ，其沒來過永康，其也沒機車，其當時在麥寮六輕那邊工作
    云云，顯係卸責之詞，洵不足採。
  (五)雖被告辯稱：其當時都在台南縣朋友王輝順家中，其真的沒
    有做云云。惟查：
    1.證人王輝順於偵查中證稱：「（96年5 月14日是否有與丙
      ○○去永康市搶奪財物?）沒有。他是從5月8 日我們一起
      去偷那件之後，他就沒有住我家了。而且他從4 月間住在
      我家之後，就來來去去，不是每天都有回我家」、「（平
      常有無與丙○○一同行動？）沒有。我們平常大都各自行
      動，他晚上才去我家住」（見偵查卷頁13）。
    2.揆諸被告丙○○與證人王輝順間並無仇恨，證人王輝順並
      無挾怨報復之可能，證人王輝順之證詞應可採信，而依證
      人王輝順之上述證詞，可知被告自96年5月8日即未居住於
      證人王輝順之住處，更進而言之，於96年5 月14日發生上
      開竊盜及搶奪犯行時被告並未居住於證人王輝順之住處，
      從而，被告辯稱：其當時都在台南縣朋友王輝順家中，其
      真的沒有做云云，顯係卸責之詞，洵不足採。
  (六)按不法所有意圖之所有意圖，即「取得意圖」之謂，乃兼指
    消極地排除原權利人之權利行使或支配狀態，以及積極地對
    該物（兼含物之本體與物所內含之經濟價值）擬持續地以所
    有人地位自居之據為己有心態。行為人倘以暫時使用之意思
    於短暫時間內取用他人之物，而欠缺成立本罪所需之「所有
    意圖」，自不在本法所定竊盜罪範圍內。此類案例，即學理
    上所稱之「使用竊盜」行為，為免使用竊盜之不罰範圍過大
    而害及竊盜罪之法益保護功能，一般皆認其需具備以下四要
    件，始足成為本法所不罰之使用竊盜行為：
    1.客觀上對他人動產之支配使用時間，須屬短暫性而乏長時
      間之持續性。
    2.遭使用之他人動產，須未由於該使用行為而產生質變或經
      濟價值降低之現象。然於正常使用上之必需性消耗，例如
      輪胎之耗損、燃料之揮發或其他必然附隨於使用行為之折
      舊，則內含於使用竊盜之行為本質內而不另行獨立成罪。
    3.行為人主觀上須出於單純使用之不法意圖，而非不法取得
      之意圖。
    4.行為初始，主觀上即具有使用後返還於所有人或持有人之
      交還意思。
    5.依上開說明，可知行為人如於行為初始，主觀上不具有使
      用後返還於所有人或持有人之交還意思，而係為掩飾其罪
      行之意思而交還所有人或持有人，即非屬學理上所稱之「
      使用竊盜」行為，進而言之，行為人主觀上即具有取得意
      圖。
    6.又關於行為人之主觀意圖究竟係取得意圖或使用意圖，於
      審判實務上，法院應兼就行為人所顯現之行為模式及社會
      日常生活之一般經驗，為綜合之判斷。
  (七)經查：
    1.被告於96年5月14日下午6時許至下午10時30分許間之某時
      ，在臺南市○區○○路2段192巷50弄2號前之騎樓，徒手
      竊取林快所有而由賴妙冠使用之車牌號碼KK9–966號重型
      機車後，再於同日下午10時30分許，騎乘上開竊得之KK9-
      966號重型機車在臺南縣永康市○○路與復興路1巷口前時
      ，徒手搶奪甲○○置於機車腳踏板上之皮包1 只（內有現
      金1萬8千元、0000000000號、0000000000號行動電話2 支
      、國民身分證、健保卡各1 張及電影票14張等物），並於
      被害人賴妙冠翌日上班前將所竊得之KK9–966號重型機車
      停放回其原竊得之地點，業如上述，可知：
      (1)其將所竊取之機車供自己使用時，已經明顯具有解除並
        排拒原持有人賴妙冠之原占有、管領、支配該機車之地
        位外觀。
      (2)其事後騎乘該機車用以搶奪他車皮包之行為，更足以表
        彰其主觀上已經將該機車視為自己所有之物，並進而以
        其實力支配、控制該機車，並進而利用該物之價值及特
        性予以使用之表徵。
      (3)從上述可知，被告行為初始即不具有返還予持有人之意
        思，且其於竊取該機車並利用該機車進行搶奪行為後，
        再將之停放回其原竊得之地點，間隔雖僅十幾小時，惟
        其顯係基於掩飾其罪行始將該機車停放回原竊得地點，
        是被告原即無要歸還之意思無疑。
    2.依上開說明，就被告所竊取之該機車而言，被告主觀上係
      基於取得意圖即所有意圖無誤。從而，被告於竊取該機車
      後，再將之停放於原竊得之地點，非屬刑法第320 條竊盜
      罪所不處罰之使用竊盜行為，併此敘明。
四、核被告丙○○所為，係犯刑法第320條第1項之竊盜罪、第
    325條第1項之搶奪罪。被告所為之竊盜罪及搶奪罪間，犯意
    各別，行為互殊，應分論併罰。又被告前於93年間因違反職
    役職責案件，經國防部南部地方軍事法院以93年和審字第
    402號判處有期徒刑1年4月確定；又於94年間因竊盜案件，
    經本院以92年度易字第1278號判處拘役30日確定，二罪接續
    執行，並於95年1月2日徒刑及拘役執行完畢，此有臺灣高等
    法院被告全國前案紀錄表1份及本院電話紀錄表1份在卷可稽
    ，其於上開有期徒刑執行完畢後5 年以內再犯本件有期徒刑
    以上之罪，依刑法第47條第1 條之規定，為累犯，被告所為
    之竊盜罪及搶奪罪，均應依刑法第47條第1 項累犯之規定，
    各加重其刑。爰審酌被告前已有竊盜前科，素行不良，被告
    之品行、犯罪之動機、目的、手段、所生之危害及被告犯後
    否認犯行等一切情狀，分別量處如主文所示之刑，並定應執
    行之刑，以示懲儆。
據上論斷，應依刑事訴訟法第299條第1項前段，刑法第320條第1
項、第325條第1項、第47條第1項、第51條第5款，判決如主文。
本案經檢察官乙○○到庭執行職務。
中    華    民    國    97    年    4    月    22    日
                刑事第二庭  審判長 法  官  蘇義洲
                                   法  官  洪士傑
                                   法  官  徐文瑞
以上正本證明與原本無異。
如不服本判決，應於本判決送達後10日內，向本院提出上訴書狀
，並應敘述具體理由。如未敘述上訴理由者，應於上訴期間屆滿
後20日內向本院補提理由書狀（均須按他造當事人之人數附繕本
）「切勿逕送上級法院」。
                                   書記官  張宜柔
中    華    民    國    97    年    4    月    22    日
附錄法條
中華民國刑法第320條
(普通竊盜罪、竊佔罪)
意圖為自己或第三人不法之所有，而竊取他人之動產者，為竊盜
罪，處 5 年以下有期徒刑、拘役或 500 元以下罰金。
意圖為自己或第三人不法之利益，而竊佔他人之不動產者，依前
項之規定處斷。
前二項之未遂犯罰之。
中華民國刑法第325條
(普通搶奪罪)
意圖為自己或第三人不法之所有，而搶奪他人之動產者，處 6 月
以上 5 年以下有期徒刑。
因而致人於死者，處無期徒刑或 7 年以上有期徒刑，致重傷者，
處 3 年以上 10 年以下有期徒刑。
第 1 項之未遂犯罰之。


司法院資訊處製作；財團法人民間司法改革基金會備份。
